臺灣高雄地方法院民事判決
110年度鳳保險簡字第3號
原      告  楊瑞立  
被      告  國泰人壽保險股份有限公司

法定代理人  黃調貴  
訴訟代理人  林憲一  
上列當事人間請求給付保險金事件，本院於民國111年8月3日言
詞辯論終結，判決如下：
    主      文
一、原告之訴駁回。
二、訴訟費用由原告負擔。
    事實及理由
一、按簡易訴訟之訴狀送達後，原告不得將原訴變更或追加他訴
    ，但擴張或減縮應受判決事項之聲明者，不在此限，民事訴
    訟法第436條第2項、第255條第1項第3款分別定有明文。查
    本件原告於起訴時原聲明請求被告給付新臺幣（下同）11萬
    6,250元，及自民國（下同）109年11月12日起至清償日止，
    按週年利率5％計算之利息（本院卷第9頁），嗣於111年8月3
    日擴張聲明如下述(本院卷第323頁)，與上開規定相符，應
    予准許。
二、原告主張：伊於85年2月3日投保被告之國泰美滿人生312終
    身壽險，另加保新溫心住院日額醫療保險附約（日額1000元
    ）（保單號碼為0000000000號，下稱新溫心保約）。又於91
    年2月15日投保被告之安康住院醫療終身健康保險（日額100
    0元）（保單號碼為0000000000號，下稱安康保約）。嗣伊
    因「暈眩症、第四、五腰椎及第一尾椎椎間盤突出」等病症
    前往國軍高雄總醫院左營分院就醫，並於109年9月10日至10
    月12日（共住院33日）遵照醫囑住院接受治療，伊於109年9
    月12日接受「第四、五腰椎及第一尾椎行神經阻斷手術」、
    同年10月3日接受「第四、五腰椎及第一尾椎行熱凝手術」
    （下與上開神經阻斷手術併稱系爭手術），被告本應依照新
    溫心保約第11條第1項及第12條規定，給付住院33日之住院
    醫療保險金3萬6,000元及出院療養保險金1萬6,500元，依照
    安康保約第11條第1項及第12條第1項規定，給付住院醫療保
    險金3萬6,000元及特定手術保險金5萬元。詎被告僅以住院7
    日計算住院醫療保險金及出院療養保險金，且以系爭手術並
    非安康契約手術項目中之「椎間盤切除術」為由，拒絕依約
    給付特定手術保險金，是被告就上開項目僅賠付1萬7,500元
    ，短給如附表所示項目及金額共12萬1,000元（下稱系爭保
    險金）。伊另有投保訴外人南山人壽之新終身醫療保險及醫
    療保險附約（下稱南山人壽保約），南山人壽就系爭手術之
    住院醫療保險金及出院療養金，均以住院33日計算而全額給
    付，被告自應比照為相同處理。再者，伊於110年2月18日因
    「右手蜂窩性組織炎、眩暈症、頸部椎間盤滑脫合併頸椎第
    三、四、五、六、七節椎間盤突出、第四、五腰椎及第一尾
    椎椎間盤突出」，再次前往國軍高雄總醫院左營分院接受住
    院治療，並於110年3月4日施行第四、五、六、七頸椎熱凝
    手術，至110年3月19日出院，共住院30日（下稱第二次住院
    治療），被告依新溫心保約及安康保約，以住院30日計算給
    付伊住院療養保險金及出院療養保險金，是此足證被告就系
    爭手術之住院僅以7日計算給付保險金，並無理由。為此，
    爰依新溫心保約第11條第1項及第12條第1項、安康保約第11
    條第1項及第12條第1項規定訴請被告給付系爭保險金等語。
    並聲明：被告應應給付原告12萬1,000 元，及自109年11月1
    2日起至清償日止，按週年利率5％計算之利息。
三、被告則以：被告對兩造間成立新溫心保約及安康保約之法律
    關係不爭執，惟系爭手術屬門診手術範疇，並無住院之必要
    ，被告係從寬認定原告住院日數為7日，始依約給付7日之住
    院療養金及出院療養金，而椎間盤切除術雖為安康保約需給
    付特定手術費之手術項目，惟系爭手術並非椎間盤切除術，
    故原告主張被告應依安康保約給付特定手術保險金，自無理
    由。原告因不服被告以住院7日計算保險金，主張被告應以
    住院33日計算為由，於110年1月21日向財團法人金融消費評
    議中心（下稱金融評議中心）提出評議申請，惟金融評議中
    心參酌其內部專業醫療顧問之意見後，亦認為系爭手術為門
    診手術，被告以原告住院7日計算給付原告住院療養金及出
    院療養金，為有理由，而不為原告有利之認定，故原告起訴
    請求被告給付如附表所示項目及金額並無理由等語置辯。並
    聲明：原告之訴駁回。
四、本院得心證之理由
    經查，原告主張兩造間有新溫心保約及安康保約之法律關係
    ，其於109年9月10日至10月12日在國軍高雄總醫院左營分院
    接受系爭手術而住院33日，被告以住院7日計而給付住院醫
    療保險金、出院療養金共1萬7,500元，尚有系爭保險金未給
    付等情，業據其提出國泰美滿人生313終身壽險、新溫心保
    約、安康保約、國軍高雄總醫院左營分院109年10月12日診
    斷證明書、被告已理賠之給付明細等件為據（本院卷第17至
    95頁），且為被告所不爭執(本院卷第325及326頁)，堪信原
    告上開主張為真實，惟被告以系爭手術為門診手術，並無住
    院之必要，且系爭手術並非椎間盤切除術為由，拒絕給付系
    爭保險金，是本件所應究者，乃㈠系爭手術有無住院接受治
    療之必要？如有，一般合理住院日數為幾日？系爭手術是否
    為椎間盤切除術？㈡原告請求被告給付系爭保險金，有無理
    由？茲說明如下：
㈠、按當事人主張有利於己之事實者，就其事實有舉證之責任，
    民事訴訟法第277 條前段著有明文。而民事訴訟如係由原告
    主張權利者，應先由原告負舉證之責，若原告先不能舉證，
    以證實自己主張之事實為真實，則被告就其抗辯事實即令不
    能舉證，或其所舉證據尚有疵累，亦應駁回原告之請求（最
    高法院109 年度台上字第123 號判決意旨參照）。又按保險
    制度最大功能在於將個人於生活中遭遇各種人身危險、財產
    危險，及對他人之責任危險等所產生之損失，分攤消化於共
    同團體，是任何一個保險皆以一共同團體之存在為先決條件
    ，此團體乃由各個因某種危險事故發生而將遭受損失之人所
    組成，故基於保險是一共同團體之概念，面對保險契約所生
    權利糾葛時，應立於整個危險共同團體之利益觀點，不能僅
    從契約當事人之角度思考，若過於寬認保險事故之發生，將
    使保險金之給付過於浮濫，最終將致侵害整個危險共同團體
    成員之利益，有違保險制度之本旨（臺灣高等法院104年度
    保險上易字第15號判決意旨參照）。是依上開說明，新溫心
    保約及安康保約之契約條款中關於「住院治療」之意義，解
    釋上自不應僅以實際治療之主治醫師認為「有住院治療必要
    性」，即認符合新溫心保約及安康保約之條款約定，而應以
    具有相同專業醫師於相同情形通常會診斷具有住院之必要性
    者，方得認為相符，非專以被保險人與其主治醫師之主觀認
    定為據。
㈡、查，本件國軍高雄總醫院左營分院主治醫師認原告接受系爭
    手術治療需住院33日乙情，固應予以尊重，惟國立成功大學
    醫學院附設醫院（下稱成大醫院）於110年12月30日，以成
    附醫鑑564號函覆略以：「一、依據醫療常規，腰椎神經阻
    斷手術及熱凝手術多為門診手術。如醫師評估手術風險高，
    或術後有併發症，住院治療亦為選項，一般住院7天尚屬合
    理。參閱本案病歷記載，並無術後併發症之紀錄，住院期間
    達33天實非常態。二、第四、五腰椎及第一尾椎椎間盤神經
    阻斷及熱凝手術係經由注射藥物及插入電極施以電燒灼，造
    成神經麻痺，減緩疼痛。椎間盤切除術為經由手術方式，切
    除椎間盤以緩解神經壓迫所引起之疼痛，兩者為不同手術。
    」（本院卷第281頁），且金融評議中心經諮詢其專業醫療
    顧問後所作成評議，亦認系爭手術為門診手術，無須住院33
    日，被告賠付7日住院醫療保險金尚認合理，此有金融評議
    中心110年評字第178號在卷可參（本院卷第103頁），故依
    成大醫院鑑定函及金融評議中心之評議意見，堪認系爭手術
    為門診手術，如有住院必要，住院7日為合理日數，故被告
    以原告住院7日計付住院療養金及出院療養金確屬有據，且
    系爭手術既非椎間盤切除術，則被告自得以系爭手術非安康
    保約所需給付特定手術費之椎間盤切除術為由，拒絕給付特
    定手術費。
㈢、原告雖以南山人壽就系爭手術住院33日均全額給付為由，主
    張被告亦應為相同之認定云云，惟被告與南山人壽為各自獨
    立之法人，被告及南山人壽與原告間之保險契約關係係各自
    獨立，故原告以其與南山人壽間之保險契約關係，主張被告
    就新溫心保約及安康保約應為相同給付，自是難認有據。又
    原告主張被告就第二次住院治療之住院30日，均有依新溫心
    保約及安康保約而為全數給付，認被告自應就系爭手術之住
    院33日為相同辦理云云，然原告前後二次住院所接受之治療
    之位置不同，且第二次住院治療時尚伴有蜂窩性組織炎之病
    症，足見前後二次住院之情況顯然不同，被告以此為不同認
    定，尚難認有何違反新溫心保約及安康保約約定條款之情。
㈣、從而，原告請求被告給付系爭保險金，實屬無據，不應准許
    。
五、綜上，原告依新溫心保約及安康保約之法律關係，請求被告
    給付12萬1,000元及自109年11月12日起至清償日止，為無理
    由，應予駁回。
六、本件事證已臻明確，兩造其餘攻擊防禦及證據方法，核與判
    決結果不生影響，無再予一一論述之必要。　
七、訴訟費用負擔依據：民事訴訟法第78條。
中　　華　　民　　國　 111　　年　　8 　　月　　15　　日
                  鳳山簡易庭  法    官  林育丞
以上正本係正原本作成。
如不服本判決，應於送達後20日內，向本院提出上訴狀並表明上
訴理由，如於本判決宣示後送達前提起上訴者，應於判決送達後
20日內補提上訴理由書（須附繕本）。
中　　華　　民　　國　　111 　年　　8 　　月　　15　　日
                              書 記 官  陳冠廷
附表
給付項目  住院醫療保險金  出院療養保險金  特定手術   保單號碼 保險契約名稱（保額） 天數 金額 天數 金額 次數 金額 依據條款 0000000000 新溫心住院日額醫療保險附約（1000元） 26 29,000元 26 13,000元   第11條第1項、第12條第1項 0000000000 安康住院醫療終身健康保險（1,000元） 26 29,000元   1 50,000元 第11條第1項、第12條第1項 總計  121,000元